臺灣高等法院高雄分院刑事判決　　　　　　　　　九十一年度上訴字第一一號
　　上訴人
　　即被告　　甲○○
右上訴人因違反廢棄物清理法案件，不服臺灣高雄地方法院九十一年度訴字第五九五
號中華民國九十一年五月十五日第一審判決（起訴案號：臺灣高雄地方法院檢察署九
十一年度偵字第八七○、九九九號），提起上訴，本院判決如左：
      主  文
原判決關於甲○○部分撤銷。
甲○○未依廢棄物清理法第四十一條第一項規定，領有廢棄物清除許可文件，從事廢
棄物清除，處有期徒刑陸月，如易科罰金以參佰元折算壹日，緩刑貳年。
      事  實
一、甲○○係常新通運股份有限公司（設高雄市○鎮區○道五街十一號一樓，下稱常
    新公司）之經理，負責桃園地區之業務接洽及工作安排，甲○○明知常新公司雖
    申請取得高雄市政府廢棄物清除許可證，惟核准營業項目僅為：「種類一：一般
    垃圾、動植物性殘渣、廢塑膠屑、廢紙屑、廢木屑、廢木材、廢纖維、棉屑、廢
    布。種類二：廢玻璃、廢陶瓷、建築廢棄物」等項，而不包含廢橡膠之清除，竟
    分別於民國八十九年九月二十日、十月二十日、十一月二十八日、十二月二十七
    日，僱用不知情之司機，駕駛車牌號碼ＸＯ－０一六號、ＸＯ－二二八號、ＸＮ
    －六０五號營業大貨車，除清除福星橡膠工業股份有限公司（設桃園縣觀音鄉坑
    尾村一一一之二號，下稱福星公司）所產生之一般廢棄物外，並清除該公司所產
    生之事業廢棄物－廢橡膠，並將之載往高雄市政府環境保護局南區垃圾焚化廠內
    處理，而為廢橡膠之清除工作。嗣經福星公司承辦人員上網申報，經環境保護署
    人員從網路上發覺，發交高雄市政府環境保護局函請桃園縣環境保護局派員稽查
    屬實，始知上情。
二、案經高雄市政府環境保護局移送台灣高雄地方法院檢察署檢察官偵查起訴。
      理  由
一、訊之上訴人甲○○固不否認有替福星公司清運廢棄物，惟否認有違反廢棄物清理
    法第四十六條第一項之犯行，辯稱：我僅替福星公司清運一般垃圾，沒有廢橡膠
    ，福星公司上網申報，但因申報錯誤，福星曾去函要求更正，我並未清運廢橡膠
    ，常新公司與福星公司所訂立之清除廢棄物之契約，並不含廢橡膠，且廢橡膠係
    得再利用之項目，福星公司自可將廢橡膠回收再利用，並減少事業廢棄物之清除
    數量，減少清除運費，焉有可能另行花費將廢橡膠委由我處理，又福星公司既係
    以橡膠製品之製造加工為營業項目，其垃圾中即當然含有廢橡膠之碎屑，而無法
    再利用、分類上亦屬不易，因此福星公司即可能將廢橡膠碎屑併歸入為一般垃圾
    ，我於清除時亦不可能將其分類，我絕非全部清除廢橡膠，再我得清除廢棄物之
    種類雖不含廢橡膠，惟並非我為規避檢查或圖謀不法利益，可能係當時申請時之
    作業疏漏，我既領有清除廢棄物之許可證，縱有違法，亦僅係違反修正前廢棄物
    清理法第二十八條之規定云云。經查：
（一）有關廢棄物之清理過程其行為態樣依事業廢棄物貯存清除處理方法及設施標準
      之規定有三：一為貯存：指事業廢棄物於清除、處理前，放置於特定地或貯存
      容器、設施內之行為，二為清除：事業廢棄物之收集、運輸行為，三為處理：
      中間處理最終處置再利用，故可知貯存、清除、處理為三種不同類型之
      清理廢物行為，而該各個清理環節，若處理不當均會產生環境污染，影響國民
      健康，是依廢棄物清理法第四十一條、第四十二條、公民營廢棄物清除處理機
      構管理輔導辦法乃明定欲從事廢棄物清除、處理業務者，於具備一定之條件後
      ，經主管機關核可後，始得且僅得以核可之內容受託為廢棄物之清除、處理業
      務。再者，廢棄物清理法第四十六條第一項第四款所規範之違反行為態樣有兩
      種，一為未領有清除、處理許可文件而從事貯存、清除、處理行為；二為雖領
      有清除、處理許可文件但未依許可文件內容貯存、清除、處理。從而清除、處
      理廢棄物除須各別地獲得主管機關之許可始得為之外，其具體運作之方式亦須
      按許可文件所明示之方法為之，非謂獲清除許可證後，其具體清除之內容即可
      不受監督而得恣意不按規定為之，若非如是，廢棄物清理法之立法目的將無以
      達成。而本件常新公司於八十九年間，曾向高雄市政府申請廢棄物清除許可證
      ，後經高雄市政府審核發予第一類乙級廢棄物清除許可證，而其核准之營業項
      目為一般廢棄物及一般事業廢棄物，其種類有：「種類一：一般垃圾、動植物
      性殘渣、廢塑膠屑、廢紙屑、廢木屑、廢木材、廢纖維、棉屑、廢布。種類二
      ：廢玻璃、廢陶瓷、建築廢棄物。」有高雄市政府八十九年十一月七日高市府
      環四字第四０八二七號廢棄物清除許可證在卷足參，是常新公司得為一般廢棄
      物及一般事業廢棄物之清除，但清除之具體項目則不含廢橡膠之清除。
（二）上訴人甲○○係常新公司之經理，係受僱於常新公司，負責該公司桃園地區清
      除廢棄物業務接洽與工作之安排等事宜，業據上訴人甲○○陳明在卷（見九十
      一年五月一日原審審判筆錄），而常新公司於八十九年七月一日曾與桃園福星
      公司訂立廢棄物清除契約，其委託清除之廢棄物，有垃圾、廢塑膠屑、廢木屑
      、廢木材、纖維屑、棉屑、廢布、廢紙屑、動物性殘渣等，有廢棄物清除合約
      書在卷足憑，惟兩公司所約定清除之廢棄物，除契約書所載之項目外，依證人
      許春香即福星公司負責處理廢棄物契約人員在原審陳稱：「（問：與常新運輸
      公司簽訂有處理廢棄物契約？）據我所知，是簽訂廢棄物清運契約，包含我們
      工廠所有廢棄物，廢木屑、棉屑、紙屑等，我們公司是生產橡膠管，橡膠的頭
      尾料也會交給常新公司處理，同時間只有與常新公司簽約。」（見九十一年四
      月三日原審訊問筆錄），是依此足認，常新公司與福星公司所簽訂之廢棄物清
      除契約，除一般垃圾、廢木屑、棉屑、紙屑外，尚包含福星公司所產生之廢橡
      膠管足明。
（三）又有關事業委託廢棄物清除之申報代碼，若係清除事業或非事業產生之一般生
      活廢棄物，其代碼為Ｄ－一八０一，如其中包含廢橡膠或廢橡膠碎屑非屬於生
      活廢棄物，則應依其性質以代碼Ｒ－０三０一或Ｄ－０三九九進行申報並妥善
      清理之。又事業所產出之廢棄物應先以有害事業廢棄物認定標準依序判定是否
      為有害事業廢棄物，如經判定符合該認定標準，則該廢棄物屬有害事業廢棄物
      ；如經判定屬一般事業廢棄物可依廢棄物代碼表所列判定，惟上述判定方法均
      非以廢棄物混雜比例作為歸類之標準，有行政院環境保護署九十一年四月十五
      日環署廢字第０九一００二０二四六號函在原審卷足參，而福星公司所產生之
      廢棄物除一般生活廢棄物外，另尚有廢橡膠等情，業據證人張蕙珍即桃園縣環
      境保護署人員於偵訊時陳述屬實（見九十年十二月七日偵訊筆錄），本院調查
      時証人張蕙珍仍陳稱：「（問：檢查時，你有看到他的廢棄物裡面有廢橡膠嗎
      ？）答：有」「（問：他的廢橡膠多不多？）答  它是混在一般廢棄物裡面，
      包括他製程中的廢棄物，是塑膠的管徑，是水管的塑膠管、橡膠管，有塑膠跟
      橡膠，是一顆一顆的，目測量約四、五十個有，管子約二十公分長，內徑不超
      過十公分」「（問：四、五十個管徑有多大？）答：面積差不多半個小客車身
      大，高度不超過五十公分．．．這些橡膠的廢棄物約占全部廢棄物的約十分之
      一」「（問：後來福興公司否認有橡膠的廢棄物，要求更正，有何意見？）答
      ：我們是收到福星的更正函、還有高雄市環保局的函所以才到現場看，現場看
      的時候就有看到橡膠廢棄物」等語（見九十一年七月卅一日本院訊問筆錄），
      並有桃園縣事業廢棄物處理稽查紀錄工作單足憑，又常新公司代福星公司所清
      除之廢棄物，除一般垃圾外，其中並混雜有廢橡膠之事業廢棄物，此亦經證人
      許春香證稱：「（問橡膠的頭尾料是占總清運的廢棄物比例？）不是很多，常
      新的清運大約超過一個月清一次，大約占總廢棄物的百分之三十。」等語屬實
      （見九十一年四月三日原審訊問筆錄）。是福星公司於上網申報時所申報之廢
      棄物代碼亦為Ｄ－００三０（依舊廢棄物代碼所示即為廢橡膠），此亦有廠外
      清理申報聯單、福星公司廠外清理未完成申報資料清單在卷足證，從而，足認
      常新公司確有為福星公司清除廢橡膠之事實足明，上訴人甲○○所辯僅係代清
      除一般廢棄物，並無廢橡膠云云，即無足採。
（四）雖上訴人甲○○另辯稱：福星公司以橡膠製品之製造加工為營業項目，其垃圾
      中即當然含有廢橡膠之碎屑，而無法再利用、分類上亦屬不易，因此福星公司
      即可能將廢橡膠碎屑併歸入為一般垃圾，我於清除時亦不可能將其分類云云。
      惟依前所述，廢棄物之申報並非以混雜廢棄物之比例多寡來申報，而應分別以
      廢棄物之種類，分別申報，是福星公司所產生之廢棄物，既有廢橡膠及一般廢
      棄物，本即應分開申報，現常新公司雖領有廢棄物清除許可證，惟並不包含廢
      橡膠之清除，已如前述，則上訴人甲○○於知悉福星公司係以橡膠製品之加工
      為主要營業項目，其所產生之廢棄物除一般廢棄物外，更有廢橡膠管，常新公
      司本不得受託代為清除，若仍受託代為清除，亦應將一般廢棄物與廢橡膠分離
      ，並不得因該廢橡膠混雜於一般廢棄物中，不易分離，而以此為藉口，況福星
      公司所產生之廢橡膠佔應清除廢棄物之比例亦有百分之三十，從而上訴人甲○
      ○有未領有廢棄物清除許可文件（指廢橡膠部分），而從事清除廢橡膠之行為
      ，事証明確，上訴人甲○○所辯係卸責之詞，不足採信，其犯行已堪認定。
二、按廢棄物清理法業於九十年十月二十四日修正公布，於同年月二十六日生效，有
    關原第二十二條第二項、第四項之規定，於修正後移列為第四十六條第一項、第
    四十七條，而比較新舊法之結果，二者刑度相同，僅係罰金刑部分由銀元改為等
    值之新台幣罰金數額，是依刑法第二條第一項前段規定，應適用裁判時之法律即
    修正後廢棄物清理法第四十六條第一項、第四十七條處罰。是核上訴人甲○○所
    為，係犯修正後之廢棄物清理法第四十六條第一項第四款後段之罪。又廢棄物清
    理法第四十六條第一項第四款所處罰之「從事廢棄物清除」行為，本質上即包含
    反覆多次之同類行為，是上訴人甲○○數次處理廢橡膠，應認係單純一罪，公訴
    人認其係連續犯，尚有未洽。又公訴人漏未論上訴人甲○○於八十九年十月二十
    日受託清除福星公司所產生之廢橡膠之犯行，惟此一部份，與公訴人起訴之犯罪
    事實屬實質上一罪之關係，為起訴效力所及，本院自得一併予以審理，附此說明
    。又上訴人甲○○僅是其許可証上沒有廢橡膠這一項，其從桃園運來高雄市環保
    局南區資源回收廠處理，而高雄市環保局南區資源回收廠能處理廢橡膠，此經証
    人即高雄市環保局股長吳權峰陳稱：「（問：一般橡膠廢棄物，你們怎麼處理？
    ）答：要切碎十五公分以下，是事業廢棄物儲存清除處理方法的規定」「（問：
    切碎十五公分以下，就可以跟一般廢棄物所倒的一、二萬廢棄物在一起？）答：
    是的，可以混在一起，我們是從一、二萬噸裡面抓去焚化廠機器燒」等語（見九
    十一年七月卅一日本院訊問筆錄），是上訴人甲○○運來之廢橡膠高雄市環保局
    南區資源回收廠有能力處理，只是其許可証上沒有廢橡膠這一項而已，且其僅載
    運四車，數量尚非甚大，其犯罪情節尚堪憫恕，情輕法重，雖處以法定最低刑有
    期徒刑一年仍嫌過重，爰依刑法第五十九條規定減輕其刑。
三、原審予以論科，固非無見，惟查本件上訴人甲○○運來之廢橡膠高雄市環保局南
    區資源回收廠有能力處理，只是其許可証上沒有廢橡膠這一項而已，且其僅載運
    四車，數量尚非甚大，其犯罪情節尚堪憫恕，情輕法重，原審未依刑法第五十九
    條規定減輕其刑，尚有未洽，上訴人甲○○上訴否認犯罪，雖無理由，惟原判決
    既有可議，自應予撤銷改判。審酌上訴人甲○○從事廢棄物清除處理工作，未依
    廢棄物清除許可證所核可之項目清除廢棄物，違反主管機關為管理輔導公民營廢
    棄物清除處理機構所頒令之相關法令，固損及公權力之威信，惟其所載運之廢棄
    物，均依法載運至合法之南區資源回收廠傾倒，對社會衛生及環境生態未造成危
    害，所生之危害情節尚非嚴重，及被告非法清除廢橡膠之時間、數量，犯後態度
    尚可等一切情狀，爰從輕量處有期徒刑六月，並諭知如易科罰金以參佰元折算壹
    日。
四、上訴人甲○○前未曾受有期徒刑以上刑之宣告（前所受有期徒刑七月之宣告，因
    緩刑期滿，未經撤銷，其刑之宣告乃失其效力），此有台灣高等法院被告全國前
    案紀錄表在卷足憑，其因一時失慮，偶罹刑典，事後已具悔意，其經此次偵審程
    序及判刑之宣告後，應知警惕當無再犯之虞，本院認其前所宣告之刑，以暫不執
    行為適當，爰仍依原判宣告緩刑，其期間為二年，以啟自新。
據上論結，應依刑事訴訟法第三百六十九條第一項前段、第三百六十四條、第二百九
十九條第一項前段，修正後廢棄物清理法第四十六條第一項第四款、第四十七條，刑
法第十一條前段、第二條第一項前段、第五十九條、第四十一條第一項、第七十四條
第一款，判決如主文。
本案經檢察官張金塗到庭執行職務。
中    華    民    國        九十一      年      八      月     二十     日
                          臺灣高等法院高雄分院刑事第八庭
                                  審判長法官  郭雅美
                                        法官  洪兆隆
                                        法官  張盛喜
右正本證明與原本無異。
如不服本判決應於收受本判決後十日內向本院提出上訴書狀，其未述上訴理由者，
並得於提起上訴後十日內向本院補提理由書狀（均須按他造當事人之人數附繕本)「
切勿逕送上級法院」。
                                      書記官  魏文常
中    華    民    國        九十一      年      八      月    二十二    日
附錄論罪法條
修正後廢棄物清理法第四十六條第一項第四款
有下列情形之一者，處一年以上五年以下有期徒刑，得併科新台幣三百萬元以下罰金
：
四、未依第四十一條第一項規定領有廢棄物清除、處理許可文件，從事廢棄物儲存、
    清除、處理，或未依廢棄物清除、處理許可文件內容儲存、清除、處理廢棄物。
                                                                      Ｈ
